【裁判字號】    89,訴,441
【裁判日期】    900614
【裁判案由】    偽造有價證券等
【裁判全文】
臺灣士林地方法院刑事判決                          八十九年度訴字第四四一號
    公  訴  人  臺灣士林地方法院檢察署檢察官
    被      告  乙○
    指定辯護人  本院公設辯護人  林龍輝
    被      告  丁○○○
    選任辯護人  王敬堯
右列被告因偽造有價證券案件，經檢察官提起公訴 (八十九年度偵字第七六九六號)
，本院判決如左：
    主  文
乙○共同意圖供行使之用，而偽造有價證券，累犯，處有期徒刑壹年拾月。
丁○○○共同意圖供行使之用，而偽造有價證券，處有期徒刑壹年陸月。緩刑年。
偽造以甲○○為發票人，發票日為民國捌拾陸年伍月貳拾壹日、到期日民國捌拾陸年
陸月伍日，面額新台幣壹佰肆拾萬元之本票壹紙沒收。
    事  實
一、乙○曾因詐欺罪，經台灣高等法院判處有期徒刑四月確定，並於八十五年十月二
    十三日執行完畢，仍不知悔改，於民國八十五年十一月二十七日，因受在監執行
    之甲○○委託，代辦出售其所有之台北市○○○路○段五一五號五樓房地（下稱
    系爭不動產）事宜。丁○○○並受甲○○之託協同乙○共同處理系爭不動產之出
    售事宜。嗣於八十六年三月五日由乙○代理甲○○與丙○○訂立系爭不動產買賣
    契約，約定總價新台幣（下同）四百萬元。惟甲○○因認與當時委託乙○出售之
    價格五百五十萬元相差甚遠，乃於八十六年四月三十日終止其與乙○間之委任契
    約以解除上開契約，然丙○○認其已在系爭不動產上已花費相當之裝潢費用，遂
    要求乙○及丁○○○賠償，乙○及丁○○○在未經甲○○許可或授權下，竟基於
    意圖供行使之用之犯意聯絡，於八十六年五月二十一日，在台北市○○○路○段
    二一五號八樓戊○○代書事務所內，由乙○先於空白本票上填載發票日為八十六
    年五月二十一日、八十六年六月五日到期、面額一百四十萬元及發票人之地址為
    台北市○○○路○段五一五號五樓後，再由丁○○○於發票人欄偽簽甲○○之署
    押，復由乙○接續盜用其前受甲○○之託代刻用以申請補發所有權狀之甲○○印
    章加蓋印文二枚於該本票之發票人欄及到期日欄，而共同偽造以甲○○為發票人
    之本票一紙（下稱系爭本票），旋即交付丙○○收執供作賠償款項，而行使該偽
    造之有價證券，嗣丙○○至臺灣士林地方法院檢察署因上開不動產買賣對乙○、
    丁○○○及甲○○提出詐欺告訴，甲○○始發現上情。
二、案經被害人甲○○訴由臺灣士林地方法院檢察署檢察官偵查起訴。
    理  由
一、訊據被告乙○坦承系爭本票上除發票人欄「甲○○」之簽名外，其餘記載事項均
    由其填載，惟辯稱不知被告丁○○○會簽甲○○之名字，沒有偽造甲○○名義簽
    發本票之故意，不知本票上甲○○名義之印文是誰蓋的云云。被告丁○○○雖坦
    承系爭本票上「甲○○」之簽名為其所填載，惟亦矢口否認有共同偽造有價證券
    之犯意，辯稱不知所簽者為本票，當時是丙○○叫伊在上面簽名，伊就在上面寫
    了三個字（指甲○○之姓名），伊不知道簽那三個字是犯法云云。經查：
    (一)右揭犯罪事實，業據被害人甲○○指訴甚詳，並有不動產買賣契約書影本一份
      在卷及偽造之本票一紙扣案可憑。
    (二)被告乙○雖先於系爭本票填載發票日、到期日、金額及發票人住址，完成後始
      由被告丁○○○偽簽甲○○之署押於發票人欄，惟依系爭本票上發票人之地址
      記載「台北市○○○路○段五一五號五樓」，並非被告乙○或被告丁○○○之
      住所，而係被害人周美華之住所，足證被告乙○於填載系爭本票之始，即知欲
      以甲○○為發票人，且被告丁○○○亦稱係被告乙○叫伊簽寫甲○○之名字於
      系爭本票上，足證被告乙○於填寫系爭本票時已知欲以甲○○為發票人無訛。
    (三)被告乙○自承曾受甲○○之託前往辦理補發所有權狀手續，故曾代刻王華之印
      章一枚，在簽發本票當天也有帶該顆印章到代書事務所去，事後則不知去向。
      而證人戊○○代書亦於本院訊問時結證稱：在辦理不動產買賣簽約後，印章已
      由當事人自己領回，並未代為保管印章等語（詳本院九十年五月三十一審判筆
      錄）。另經以肉眼觀察比對卷附不動產買賣契約書影本上「甲○○」之印文與
      系爭本票上「甲○○」印文結果，二者相同，足證系爭本票上「甲○○」之印
      文係被告乙○未經甲○○之同意所擅用無訛。
    (四)被告丁○○○自承受甲○○之託代為處理出售甲○○所有前開不動產之事，惟
      被告乙○代理甲○○與丙○○簽訂不動產買賣契約後，因甲○○不同意買賣價
      格而未辦理不動產移轉登記手續，丙○○因已交付被告乙○定金三十萬元且在
      出資在系爭不動產上整修、裝潢，故要求被告賠償損害，雙方並約在戊○○代
      書事務所洽談賠償事宜，最後則達成以簽發本票之方式處理，此經證人丙○○
      於本院訊問時到庭結證屬實（詳本院九十年四月二十六日訊問筆錄），且被告
      乙○已先在系爭本票上填寫發票日、到期日及面額等，則被告丁○○○當知在
      本票上簽名之目的與效果，所辯不知簽「甲○○」之姓名於本票上係違法云云
      ，當無足取。
    (五)證人丙○○已到庭否認當時有強迫被告丁○○○書寫甲○○姓名於系爭本票上
      ，而證人戊○○亦證稱當時未聽到丙○○要求被告丁○○○寫甲○○之姓名一
      事，是尚難單憑被告乙○及丁○○○所辯，即認該發票人甲○○之署押係應丙○○之要求而書寫。
    (六)辯護人雖以被告乙○與丁○○○二人分別書寫本票上必要記載事項之一部分，
      且該二人間並無犯意之聯絡，自無從成立偽造有價證券罪置辯。惟被告乙○於
      填寫系爭本票初始，即知欲以甲○○為發票人，並要求被告丁○○○填寫甲○○之姓名於本票發票人欄，業如前述，則被告二人間就共同偽造完成系爭本票
      自有犯意之聯絡與行為分擔，而非出於各自獨立之犯意與行為甚明，是辯護人
      所辯尚難採為有利於被告之認定。是本件事證明確，被告犯行堪予認定，應依
      法論科。
二、核被告乙○、丁○○○所為均係犯刑法第二百零一條第一項之偽造有價證券罪。
    被告二人就上開犯罪有犯意聯絡及行為分擔，均為共同正犯。被告偽造有價證券
    後復持以行使，行使之低度行為偽造之高度行為所吸收；又接續二次盜用印章、
    印文與一次偽造署押行為，係偽造有價證券之部分行為，均不另論罪。被告乙○
    曾因詐欺罪，經台灣高等法院判處有期徒刑四月確定，並於八十五年十月二十三
    日執行完畢，此為被告乙○所自承，復有臺灣高等法院檢察署刑案紀錄簡覆表一
    份在卷可憑，其受有期徒刑執行完畢，五年內再犯本件有期徒刑以上之罪，為累
    犯，依刑法第四十七條規定加重其刑。查被告二人係因一時失慮而犯此罪，所犯
    情節並非重大，且事後亦與被害人甲○○達成民事和解，甲○○並表示不再追究
    被告偽造系爭本票一事，此有八十九年八月七日和解書一份在卷可憑（詳士林地
    檢八十九年度偵字第七六九六號卷，第十二頁），然本罪最低法定刑為三年有期
    徒刑，經審酌上開情狀，認對被告科以法定最低度之刑，猶嫌過重，爰依刑法第
    五十九條規定，減輕其刑。被告乙○部分並先加重後減輕。爰審酌被告乙○前有
    詐欺前科，被告丁○○○則無犯罪紀錄，渠等係為解決替被害人甲○○處理出售
    不動產事宜所生爭執，始偽造系爭本票，嗣該本票於交付丙○○後並未繼續對外
    流通，所造成之損害尚輕，事後被害人已表示不再追究此部分之犯行及於犯罪後
    並坦承部分犯行等一切情狀，分別量處如主文所示之刑示懲。又被告乙○前未曾
    受有期徒刑以上刑之宣告，因一時失慮，偶罹刑典，經此偵、審程序及刑之宣告
    後，應知警惕而無再犯之虞，本院因認暫不執行其刑為當，予以宣告緩刑三年，
    用啟自新。
三、扣案偽造以甲○○為發票人，發票日為八十六年五月二十一日、到期日八十六年
    六月五日，面額一百四十萬元之本票一紙，應依刑法第二百零五條之規定沒收。
據上論斷，應依刑事訴訟法第二百九十九條第一項前段、刑法第二十八條、第二百零
一條第一項、第二百零五條、第四十七條、第五十九條，罰金罰鍰提高標準條例第一
條前段，判決如主文。
本案經檢察官陳傳宗到庭執行職務
中    華    民    國      九十        年      六        月    十四      日
                                  臺灣士林地方法院刑事第二庭
                                          法  官
右正本證明與原本無異。
如不服本判決，應於判決送達後十日內，向本院提出上訴狀。
                                          書記官
中    華    民    國      八十        年              月              日
附錄本案論罪科刑法條全文：
刑法第二百零一條第一項
意圖供行使之用，而偽造、變造公債票、公司股票或其他有價證券者，處三年以上十
年以下有期徒刑，得併科三千元以下罰金。


司法院資訊處製作；財團法人民間司法改革基金會備份。
